【裁判字號】    98,簡上,124
【裁判日期】    981125
【裁判案由】    詐欺
【裁判全文】
臺灣屏東地方法院刑事判決             98年度簡上字第124號
上  訴  人  甲○○
即  被  告
上列上訴人即被告因詐欺案件，不服本院98年度簡字第638 號民
國98年4 月24日第一審簡易判決（聲請簡易判決處刑案號：98年
度偵字第2167號），提起上訴，本院管轄之第二審合議庭自為第
一審判決如下：
    主  文
原判決撤銷。
甲○○無罪。
    理  由
一、聲請簡易判決處刑意旨如檢察官聲請書所載（如附件）。
二、按犯罪事實應依證據認定之，無證據不得認定犯罪事實；不
    能證明被告犯罪者，應諭知無罪之判決，刑事訴訟法第154
    條第2 項、第301 條第1 項分別定有明文。又事實之認定，
    應憑證據，如未能發現相當證據，或證據不足以證明，自不
    能以推測或擬制之方法，為裁判基礎；且認定犯罪事實所憑
    之證據，雖不以直接證據為限，間接證據亦包括在內，然而
    無論直接證據或間接證據，其為訴訟上之證明，須於通常一
    般之人均不致有所懷疑，而得確信其為真實之程度者，始得
    據為有罪之認定，倘其證明尚未達到此一程度，而有合理之
    懷疑存在而無從使事實審法院得有罪之確信時，即應由法院
    為被告無罪之判決，有最高法院40年台上字第86號判例、76
    年台上字第4986號判例可資參照。且按認定犯罪事實應依證
    據，為刑事訴訟法所明定，故被告否認犯罪事實所持之辯解
    ，縱屬不能成立，仍非有積極證據足以證明其犯罪行為，不
    能遽為有罪之認定，亦有最高法院30年上字第1831號判例意
    旨可資參照。
三、公訴人認被告涉犯前開罪嫌，乃係以被告即上訴人前述金融
    帳戶未於遺失之時隨即向金融機關掛失止付或報警處理，於
    被害人匯入被詐款項後，隨於當日即遭提領，足見騙徒有相
    當把握可提領帳戶內騙得之金額云云。惟訊之被告即上訴人
    固不否認其金融卡等為詐騙集團利用，惟堅決否認有何幫助
    詐欺犯行，辯稱其甫所申辦之前述台新銀行金融卡及密碼等
    物，應係其拿取名片予客戶時不小心遺失，其有正常工作，
    不會貪此小利，且發見遺失後隨向台新銀行掛失等語。
四、經查：
（一）被告於97年9 月17日向台新銀行申請開戶後存入1000元，
      其後將1000元提出，而該帳戶於翌日即為詐欺集團利用詐
      財，事情豈有如此巧合，固足認被告所辯有搪塞卸責之嫌
      ，惟如僅以巧合之事即認被告顯有何詐欺犯行，已嫌率斷
      。且查提供帳戶供詐欺集團使用者，如有被害人匯入款項
      ，提供帳戶者因有資料留存，顯將無所遁形而為警查獲，
      此事理至明，故非急須用款者，當不至為提供帳戶所得僅
      微薄之數而甘冒遭移送法辦身陷牢獄之險。而查被告於97
      年9 月17日固有將其申辦前述帳戶時存入之1000元提出，
      然非使帳戶內無款而任供詐欺集團使用，其當日並有再存
      入100 元，且於同月20日（週六假日），即向台新銀行以
      電話掛失前述帳戶金融卡等，有被告前述帳戶往來明細資
      料及台新銀行98年7 月1 日台新作文字第9810213 號函1
      份附卷可稽，是如被告如確係貪圖小利提供金融帳戶予詐
      欺集團者，其何須回存100 元於帳戶內，又何須於發見遺
      失後急於同月20日之假日即掛失其金融卡而不讓詐欺集團
      多利用數日行騙之理。
（二）查被告素行良好無任何前科紀錄且有正當職業，此有其台
      灣高等法院被告前案紀錄表及其於97年8 月13日擔任業務
      專員職務之雄震視訊科技股份有限公司在職證明書各份1
      份附卷可稽，且其於97年9 月11日至同月22日，即聲請意
      意旨所謂其提供帳戶予詐欺集團時間之前後，其在上海商
      業儲蓄銀行屏東分行（下稱上海銀行）之帳戶內尚有前述
      任職之公司匯入之薪資等款項3 萬5 仟餘元，此亦有上開
      銀行98年8 月10日上屏東字第0980000133號函及所附往來
      明細在案可明，是被告被告彼時既尚有款項可供花用，亦
      顯無何因須款孔急而販售帳戶予詐欺集團使用之嫌。
（三）末查被告除前述上海銀行帳戶外，尚有台灣土地銀行屏東
      分行、中華郵政股份有限公司高雄郵局、華南商業銀行內
      埔分行及第一商業銀行左營分行等金融帳戶，此亦有前述
      銀行來函及所附往來明細附案可考，是如被告確有提供金
      融帳戶予詐欺集團使用之意，其儘可提供原有者即可，又
      何須大費周章再申請台新銀行帳戶使用，被告所辯其無何
      幫助詐欺意圖及犯行等，即堪予以採信。
    綜上所述，檢察官所舉証據顯尚無足使本院確信被告有何遭
    指訴之犯行，此外復亦查無其他積極証據可資証明被告犯罪
    ，揆諸首開法條意旨及說明，自應依法為被告無罪之諭知。
五、原審遽予論罪科刑，尚有未洽，被告上訴，為有理由，合應
    由本院撤銷原判決。
六、末按，檢察官聲請以簡易判決處刑之案件，經法院認為有刑
    事訴訟法第451 條之1 第4 項但書之情形者，應適用通常訴
    訟程序審判之，同法第452 條定有明文。又按對於簡易判決
    之上訴，準用刑事訴訟法第3 編第1 章及第2 章之規定，管
    轄第二審之地方法院合議庭受理簡易判決上訴案件，應依通
    常程序審理。其認案件有刑事訴訟法第452 條之情形者，應
    撤銷原判決，逕依通常程序為第一審判決，法院辦理刑事訴
    訟簡易程序案件應行注意事項第14項亦有明文。本件原審依
    檢察官之聲請，對被告論罪科刑之部分，經本院撤銷改判無
    罪，已如前述，足認檢察官聲請簡易判決處刑為不適當，而
    有刑事訴訟法第451 條之1 第4 項但書第3 款之情形，揆諸
    前揭規定，應由本院合議庭逕依通常程序審理後，自為第一
    審判決，檢察官如不服本判決，仍得於法定上訴期間內，向
    管轄之第二審法院提起上訴，附此敘明。
據上論斷，應依刑事訴訟法第452 條、第455 條之1 第3 項、第
369 條第1 項前段、第364 條、第301 條第1 項，判決如主文。
本案經檢察官劉昀到庭執行職務。
中    華    民    國    98    年    11    月    25    日
                  刑事第一庭    審判長法  官  潘正屏
                                      法  官  涂裕洪
                                      法  官  黃紀錄
以上正本證明與原本無異。
如不服本判決應於收受判決後10日內向本院提出上訴書狀，並應
敘述具體理由；其未敘述上訴理由者，應於上訴期間屆滿後20日
內向本院補提理由書（均須按他造當事人之人數附繕本）「切勿
逕送上級法院」。
中    華    民    國    98    年    11    月    25    日
                                      書記官  唐明煌


司法院資訊處製作；財團法人民間司法改革基金會備份。
